臺灣高等法院刑事判決
110年度上易字第770號
上  訴  人  
即  被  告  陳仲元  






選任辯護人  林倩芸律師
上列上訴人因違反性騷擾防治法案件，不服臺灣臺北地方法院10
9年度易字第1096號，中華民國110年2月19日第一審判決（起訴
案號：臺灣臺北地方檢察署109年度偵字第26008號），提起上訴
，本院判決如下：
    主  文
上訴駁回。
    犯罪事實
一、甲○○於民國109年3月15日14時30分許，搭乘臺北捷運淡水信
    義線往淡水、北投方向之1518號車次列車（下稱本案列車）
    ，行至大安森林公園站時，見代號AW000-H109115號之美國
    籍成年女子（下稱Ａ女，真實姓名年籍詳卷）進入列車車廂
    ，即刻意更換座位至Ａ女之右手邊就坐。甲○○待本案列車於1
    09年3月15日14時36分許行至中正紀念堂站時，竟意圖性騷
    擾之犯意，利用起身下車自Ａ女面前經過，Ａ女不及抗拒之際
    ，以其左手手指觸摸Ａ女之右側胸部1下，旋即下車後復返回
    本案列車，又尾隨Ａ女至捷運雙連站下車。嗣Ａ女在捷運雙連
    站外發現甲○○仍尾隨在其身後，乃轉頭喝叱並報警處理，經
    員警調閱監視器錄影畫面，循線查悉上情。
二、案經Ａ女訴由臺北市政府警察局大同分局報告臺灣士林地方
    檢察署呈請臺灣高等檢察署檢察長核轉臺灣臺北地方檢察署
    檢察官偵查起訴。
    理  由
壹、揭露身分之禁止：
    性侵害犯罪防治法所稱性侵害犯罪，係指觸犯刑法第221條
    至第227條、第228條、第229條、第332條第2項第2款、第33
    4條第2項第2款、第348條第2項第1款及其特別法之罪；行政
    機關、司法機關及軍法機關所製作必須公示之文書，不得揭
    露被害人之姓名、出生年月日、住居所及其他足資識別被害
    人身分之資訊，性侵害犯罪防治法第2條第1項、第12條第2
    項分別定有明文。本件被告所犯性騷擾防治法第25條之罪，
    屬性侵害犯罪防治法所稱之特別之法，因本院所製作之判決
    係屬必須公示之文書，為避免被害人身分遭揭露，爰依上開
    規定，對於Ａ女之姓名及年籍資料均以代號稱呼予以隱匿，
    以免揭露被害人身分，合先敘明。
貳、證據能力部分：
一、被告以外之人於審判外之言詞或書面陳述，除法律有規定者
    外，不得作為證據，刑事訴訟法第159條第1項定有明文。又
    被告以外之人於審判外之陳述，雖不符刑事訴訟法第159條
    之1至第159條之4之規定，而經當事人於審判程序同意作為
    證據，法院審酌該言詞陳述或書面陳述作成時之情況，認為
    適當者，亦得為證據；當事人、代理人或辯護人於法院調查
    證據時，知有同法第159條第1項不得為證據之情形，而未於
    言詞辯論終結前聲明異議者，視為有前項之同意，刑事訴訟
    法第159條之5亦有明文。查本件檢察官、上訴人即被告甲○○
    （下稱被告）及其辯護人於言詞辯論終結前，均未就本院所
    認定犯罪事實而經調查採用之證據主張有刑事訴訟法第159
    條第1項不得為證據之情形（見本院卷第68至70頁、第139至
    140頁），本院復審酌各該證據作成時之情況，尚無違法及
    證明力明顯過低之瑕疵，認以之作為證據應屬適當，揆諸上
    開規定，本件經調查之證據，均有證據能力。
二、至於本院所引之非供述證據部分，並無證據證明係公務員違
    法取得，亦無依法應排除其證據能力之情形，應有證據能力
    。    
參、實體部分：
一、認定犯罪事實所憑之證據及理由：
　㈠訊據被告固坦承有於上揭時、地，搭乘本案列車，並於Ａ女上
    車後，想要認識Ａ女所以刻意坐在Ａ女身旁，但因外語能力不
    佳，且無類似之經驗，找不到開口之機會，所以在本案列車
    快要到捷運中正紀念堂站時，臨時決定下車欲改搭下一班列
    車以打消認識Ａ女的念頭，但下車後又覺得不積極認識Ａ女會
    感到後悔，所以又返回本案列車，並跟隨Ａ女至雙連站等情
    ，惟矢口否認有何性騷擾犯行，辯稱：伊在捷運中正紀念堂
    站起身要下車時，因為本案列車煞車讓伊稍微晃動一下，加
    上伊要閃避本案列車上的吊環，伊的手要護住包包，所以伊
    的雙手不可能去碰到Ａ女，但伊無法確定伊的包包有無碰到Ａ
    女。如果伊故意接近Ａ女要對其做不軌動作，伊不會選擇在
    捷運中正紀念堂站，且在伊與Ａ女座位對面有人時，對Ａ女做
    出不禮貌的行為。況且伊跟隨Ａ女下車後，Ａ女示意不想與伊
    交談，伊也立刻離開沒有再作任何讓Ａ女不舒服的後續行為
    云云。辯護人則為被告辯護略稱：我國係採嚴格證據法則始
    可做為有罪之認定，而檢視本案證據中最客觀之物證即監視
    錄影光碟，經偵查、原審多人、數次反覆勘驗，甚至以每1/
    4秒為單位放慢速度觀察均無法得出被告有觸碰到Ａ女之情形
    。又Ａ女證稱：伊覺得被告是故意的，被告以其左手手指觸
    摸伊右側胸部1下云云，僅為Ａ女之臆測，且依監視錄影檔案
    可知，被告當時坐在Ａ女右側，左側揹著側背包，右手朝外
    ，並非如Ａ女所稱右手抓著包包，且包包背帶垂直，畫面尚
    無出現背包本體，被告左手必有扶住背包的動作，倘如Ａ女
    所述被告係使用左手觸摸其胸部，則被告左手掌勢必需做出
    反摺的動作，而如此張開大面積手掌之動作怎有可能未被監
    視器所拍攝到，因此Ａ女之證詞是否全無瑕疵，已有可疑。
    何況被告及Ａ女對面均有乘客，被告會否毫無顧忌當時情況
    ，而對Ａ女為性騷擾，亦非無疑。再者，Ａ女聲稱其事後因被
    告有意攀談而以拳頭打被告右肩，倘若屬實，則被告若有碰
    觸Ａ女胸部，Ａ女豈會無任何反抗、暴怒等激烈反應，更無任
    何護胸之手勢。從而，原審僅以告訴人單一指訴為被告有罪
    之唯一證據，顯有重大違誤云云。然查：
  ⒈被告於109年3月15日14時30分許搭乘本案列車，並於本案列
    車行經捷運大安森林公園站時，見Ａ女進入本案列車內就坐
    ，即刻意更換座位至Ａ女右手邊就坐，嗣本案列車於109年3
    月15日14時36分許行至中正紀念堂站時，被告起身經過Ａ女
    面前下車，旋又返回本案列車，又尾隨Ａ女至捷運雙連站下
    車，經Ａ女發現後喝叱等情，業據被告於警詢、偵查及本院
    審理時供述在卷（見臺灣士林地方檢察署109年度偵字第719
    8號不公開卷【下稱偵7198不公開卷】第30至31頁；臺灣臺
    北地方檢察署109年度偵字第26008號卷【下稱偵26008卷】
    第40至41頁；本院卷第142頁），並有檢察官勘驗筆錄及監
    視器畫面擷圖（見臺灣臺北地方法院109年度偵字第26008號
    不公開卷第45至52頁）、臺北市政府警察局大同分局建成派
    出所監視器畫面擷圖（見偵7198不公開卷第41至42頁）在卷
    可稽。是此部分之事實，首堪認定。
　⒉被告有以左手手指觸摸Ａ女右側胸部之事實，業據證人即告訴
    人Ａ女於警詢、偵查、原審及本院審理中證述如下：
　⑴證人Ａ女於警詢中證稱：伊於109年3月15日搭乘本案列車，從
    捷運大安森林公園站要返回捷運雙連站，大約在該日14時36
    分行至中正紀念堂站時，遭一個不明男子（指被告）用左手
    觸摸伊的右側胸部，伊當時嚇到了，以為該名男子就離開了
    ，後來伊在109年3月15日14時58分許從捷運雙連站出站時，
    發現該名男子又出現且在跟蹤伊等語（見偵7198不公開卷第
    9頁至10頁）。繼於偵查中證稱：案發當天伊搭乘捷運，上
    到本案列車車廂時空座位很多，但照片中之男子（指被告，
    下同）故意走到伊旁邊的位置坐下，伊一度想要換座位，但
    這樣的行為可能不禮貌，所以沒有換座位，之後照片中之男
    子站起來往其左手邊方向的門走去，經過伊面前時順勢用其
    左手手指摸了伊的右邊胸部，然後就很快的跑下車，伊當時
    覺得被冒犯了，很難過，坐在位置上忍住不哭。後來伊在雙
    連站下車時，發現照片中之男子還在跟蹤伊，就對其大喊不
    要跟著伊，然後就去報警等語（見偵26008卷第20頁至21頁
    ）。又於原審中證稱：伊於109年3月15日14時30分許搭乘本
    案列車，伊在捷運大安森林公園站上車時車廂有很多位置很
    空曠，伊坐下來時被告故意坐到伊旁邊，伊覺得很奇怪，伊
    有想過要換位置，但不想有不禮貌的動作，就想說待在位置
    上，只要不跟伊講話或互動就沒關係，被告沒有跟伊講話只
    是坐在那邊，伊可以感受到被告用餘光看著伊，列車停止時
    ，被告站起來，刻意往伊的方向，並用左手指觸摸伊的胸部
    ，伊可以肯定被告是故意摸伊的胸部等語（見臺灣臺北地方
    法院109年度易字第1096號卷【下稱原審卷】第39頁）。嗣
    於本院審理時猶指陳：這不是誤會，被告的確侵犯伊，監視
    器可以看到被告用右手抓著包包，左手伸向伊，為什麼被告
    下車後又上車，且伊在捷運雙連站前之捷運臺北車站下車去
    眼鏡行，被告也有跟著伊到眼鏡店，如果被告只是想認識伊
    ，有很多機會可以跟伊講話，但都沒有試圖要跟伊說話，在
    車站沒有、在月台也沒有、出站也沒有，當伊在捷運雙連站
    感覺被告在伊後面，開始要逃走，被告為什麼還追著伊跑？
    如果只是想認識伊，當伊跑進一個巷子，轉身還看到被告低
    頭看地上向伊走過來，且在比較接近伊時，也沒有向伊招手
    ，沒有要和伊講話的意思，就從伊身邊經過走了，什麼話都
    沒有說，如果被告想認識伊或是想跟伊攀談，伊不理解被告
    為什麼用只是在走路來解釋其行為等語（見本院卷第144至1
    45頁）。綜上，可知證人Ａ女就被告於上開時、地，利用欲
    下車起身靠近Ａ女之機會，以左手手指觸摸Ａ女右邊胸部之行
    為及歷程，堅指不移，於警詢、偵查、原審及本院審理中所
    為之陳述內容互核一致，並無明顯矛盾，衡諸Ａ女為美籍人
    士且與被告素不相識，並無任何仇怨，倘非親身經歷，當無
    任意虛偽杜撰而誣陷被告之理，而且Ａ女不諳我國語言，開
    庭時尚須通譯人員為其翻譯，且我國與美國之司法制度亦有
    諸多不同，Ａ女若非遭被告刻意摸胸且深感委屈，實難想像
    其在語言不通，又不熟悉司法制度之情形，仍堅持報警提告
    並迭次於偵、審中具結作證，自難率予否認Ａ女上開證述內
    容之真實性並逕予捨棄而不採。
  ⑵茲依本案列車車廂案發前後之監視錄影光碟經臺灣臺北地方
    檢察署檢察官勘驗結果（詳如附件）及擷圖照片所示（見偵
    26008不公開卷第45至52頁），可見被告搭乘本案列車時，
    確有如證人Ａ女所述，在車廂仍有許多座位時，刻意坐在其
    身旁，並不時朝Ａ女方向觀看，核與Ａ女前揭證述事理相符，
    並無矛盾，足資補強及擔保Ａ女前揭證述之真實性。再者，Ａ
    女於被告刻意坐在其身旁時，即察覺被告之怪異行徑，Ａ女
    自當心生警覺，而胸部為女性身體之敏感及私密部位，Ａ女
    處於警覺之狀態下，亦當高度注意被告之行徑，是Ａ女對於
    被告係刻意以左手手指觸摸其屬身體隱私部位之胸部等情，
    難有誤會之可能。辯護人以Ａ女指證被告所為情詞係屬臆測
    云云，並非可採。
　⒊況且，被告曾於105年9月間，因與外籍女子擦身而過，遭該
    女子指控觸摸胸部，經員警以違反性騷擾防治法移送臺灣臺
    北地方檢察署檢察官偵辦，經檢察官偵查後，因監視錄影器
    並未拍到被告碰觸該名外籍女子之畫面，且該外籍女子已出
    境無法到庭證述，檢察官認罪嫌不足，於106年5月5日以105
    年度偵字第25797號為不起訴處分（下稱前案）在案，有上
    開案號不起訴處分書在卷可參（見原審卷第51頁）。被告歷
    經前案偵查程序，理應於行走時更加謹慎小心，保持適當之
    距離，以免碰觸到他人造成不必要之誤會，惟本案案發過程
    ，依上開勘驗結果所示，足見被告下車時車廂空間甚為寬敞
    ，並無因人潮擁擠而使被告不慎碰觸Ａ女之可能性，然被告
    下車時，不僅未如一般乘客有預先起身緩步至車門邊暫候列
    車到站以迅速下車之舉，復未記取前案教訓，與陌生女子保
    持適當距離，反而突然起身，在車廂空間甚為寬廣之情形下
    ，故意從Ａ女面前擦身而過，堪認被告欲藉此突然下車之動
    作，刻意靠近Ａ女，在Ａ女不及抗拒之際，乘機觸摸Ａ女之胸
    部，要臻明灼。
　⒋被告及其辯護人雖以前詞置辯，但查：
  ⑴被告於警詢時供稱：當時伊坐在Ａ女旁邊，以為轉乘站到了要
    下車，伊覺得只是拉一下伊的包包，並沒有襲胸及碰觸Ａ女
    的行為跟意圖，可能伊的包包有不小心打到被害人云云（見
    偵7198不公開卷第30頁）；繼於偵查中則供稱：伊非常確定
    在下車前沒有用左手摸Ａ女的胸部云云（見偵7198不公開卷
    第53頁）；嗣於原審時又改稱：伊覺得會不會有可能是伊下
    車的時候，為了護著包包，手不小心摸到Ａ女，或是這個動
    作讓Ａ女誤會伊摸到Ａ女，伊自己也不是很確定云云（見原審
    卷第42頁）。就此參互以觀，可見被告對於有無觸摸Ａ女一
    節，前後供述不一，已難採信。又經原審當庭勘驗本案列車
    車廂案發前後之監視錄影光碟檔案，結果如下：「一、本院
    勘驗方法是使用電腦軟體，可將每秒的動作再分為四分之一
    ，也就是可以觀察被告每四分之一秒之動作。二、從被告準
    備起身下車，到被告下車與告訴人擦身而過之期間，被告之
    包包並沒有碰到告訴人。三、被告準備下車時，並沒有事先
    起立站在門邊等候或往車門靠近之行為，而是突然起身立刻
    下車。四、被告坐在告訴人旁邊時，車廂非常空曠，被告卻
    坐在告訴人旁邊，被告下車時，雖然車廂座位有乘客，但幾
    乎沒有乘客站著，亦即，被告下車的空間很大，並沒有因乘
    客眾多而造成擦身的疑慮。」有原審勘驗筆錄在卷可憑（見
    原審卷第40至41頁），益徵被告身上之包包並無碰觸到Ａ女
    ，尤見被告以有可能是因為其包包碰到Ａ女，招致Ａ女誤會觸
    摸云云置辯，核與事證不符，洵不足採。
  ⑵性騷擾犯罪多有加害人在人潮眾多之公車、捷運車廂、圖書
    館等處，乘被害人不及防備之際為性騷擾行為，新聞媒體對
    此多有報導，且為法院辦理性騷案件職務上所知悉。本件依
    上開臺北地檢署檢察官勘驗本案列車車廂案發前後之監視錄
    影光碟結果暨擷圖照片所示，可知被告座位右手邊即為本案
    列車車門，被告下車時刻意選擇從其左手邊即Ａ女面前經過
    ，且被告下車前背包背帶背在左肩，並將背包放在大腿，右
    手拿衣服，放在背包上面，於起身下車時，被告係直接往其
    左手方即Ａ女面前站立起來，此時被告右手拿衣服，背包因
    作用力貼在被告腹部位置，衣服與背包相連，左手並未扶住
    背包或拿東西，反而有向左（即向Ａ女方向）之態勢，則被
    告起身站立時其身體適可阻擋Ａ女座位對面乘客之視線，被
    告並非不可能利用下車經過Ａ女面前之機會，迅速以左手手
    指觸摸Ａ女右邊胸部後下車。況且，Ａ女於被告經過後，確有
    抬頭看被告一眼，Ａ女為外籍人士，不諳我國語言，突遭被
    告觸摸胸部，深感錯愕與驚恐，於情緒未平復前，不知如何
    在語言不通之環境下當場求救，亦與常情無違。是被告及辯
    護人辯稱：被告與Ａ女座位對面有人，被告豈會毫無顧忌當
    時情況，而對Ａ女為性騷擾，並以倘如Ａ女所述，被告乃使用
    左手觸摸其胸部，則如此張開大面積手掌之動作怎有可能未
    被監視器所拍攝到云云，徵諸上開卷存事證，尚不足採為有
    利被告之認定。
　㈡綜上所述，足認被告上開所辯，顯係圖卸飾詞，殊無可採。
    本案罪證明確，被告犯行洵堪認定，應依法論科。
二、論罪：　　
 　 所謂「性騷擾」，係指性侵害犯罪以外，對他人實施違反其
    意願而與性或性別有關之行為，且合於性騷擾防治法第2條
    第1款、第2款所規定之情形而言。同法第25條第1項規定之
    「意圖性騷擾，乘人不及抗拒而為親吻、擁抱或觸摸其臀部
    、胸部或其他身體隱私處之行為者」，其所謂「不及抗拒」
    係指被害人對行為人所為之性騷擾行為，尚未及感受到性自
    主決定權遭受妨害，侵害行為即已結束而言，此即性騷擾行
    為與刑法上強制猥褻罪區別之所在（最高法院110年度台上
    字第1547號判決意旨參照）。核被告所為，係犯性騷擾防治
    法第25條第1項之意圖性騷擾乘人不及抗拒而為觸摸其胸部
    之行為罪。
三、原審本於同上見解，認定被告前揭犯行，罪證明確，適用性
    騷擾防治法第25條第1項，刑法第11條前段、第41條第1項前
    段之規定，並審酌被告為逞一己私慾，在捷運車廂內，乘機
    觸摸於我國語言不通之外籍女子Ａ女之胸部，毫不尊重他人
    身體之性自主權，且破壞外國人對於我國治安之信賴，參酌
    對Ａ女之心靈造成傷害之程度及被告犯罪後態度，兼衡被告
    前無刑事前科之素行，自稱大學畢業、擔任財務會計稽核主
    管、月收入新臺幣（下同）6萬5千元至7萬元、需扶養父母
    等智識程度及生活狀況等一切情狀，判處有期徒刑4月，並
    諭知如易科罰金，以1,000元折算1日。其認事用法，核無違
    誤，量刑亦屬妥適。被告上訴意旨否認犯行，猶執前詞指摘
    原判決不當，業經本院逐一論駁如前（見理由欄參一），其
    上訴為無理由，應予駁回。
據上論斷，應依刑事訴訟法第368條，判決如主文。
本案經檢察官戚瑛瑛提起公訴，檢察官林秀敏到庭執行職務。 
中　　華　　民　　國　　110 　年　　8 　　月　　19　　日
                  刑事第三庭    審判長法　官  張惠立
　　　　　　　　　　　　　　　　　　　法　官  廖怡貞
　　　　　　　　　　　　　　　　　　　法　官  張江澤
以上正本證明與原本無異。
不得上訴。
                                      書記官  林明慧
中　　華　　民　　國　　110 　年　　8 　　月　　20　　日
附錄：本案論罪科刑法條全文
性騷擾防治法第25條第1項
意圖性騷擾，乘人不及抗拒而為親吻、擁抱或觸摸其臀部、胸部
或其他身體隱私處之行為者，處2 年以下有期徒刑、拘役或科或
併科新臺幣10萬元以下罰金。
前項之罪，須告訴乃論。

附件：臺灣臺北地方檢察署檢察官勘驗筆錄
編號 影音檔案名稱 勘驗筆錄  1 0000-00_大同分局建成派出所.avi 畫面時間：14：30：40，被告坐在畫面左側之車廂座位上。   畫面時間：14：31：41至14：31：51，被害人（指Ａ女，下同）從畫面右側之車門上車，往畫面右側之座位坐下。被告起身往被害人之方向走去，換座到被害人右邊的位置，當時車廂內空位很多。因被害人與被告坐的位置剛好被車廂手拉環擋住視線，故無法看出被告有何動作。   畫面時間14：37：00，被告起身經過被害人前方而下車。因被害人與被告的位置剛好被車廂手拉環擋住視線，故無法看清楚被告有何動作。  2 0000-00_大同分局建成派出所.avi 畫面時間14：31：43，被害人進入車廂坐在畫面右側之座位，被告走過來坐在被害人旁邊的位置。車廂內有其他空位 。   畫面時間14：32：17，被告與被害人坐在一起，被害人之上半身在鏡頭外沒拍到，乘坐期間被告之手部無碰觸被害人之情形。   畫面時間14：36：59，被告收拾手上之衣服，狀似準備要下車。   畫面時間14：37：00，被告突然起身經過被害人前方，其左手有往左揮擺之動作，但因為已在鏡頭之外，故無法看出其左手到底有何動作。  3 0000-00_大同分局建成派出所.avi 畫面時間14：30：15，被告坐在畫面右側之座位上。   畫面時間14：31：41，被害人從畫面左側之車門上車，在畫面左側之座位坐下，被告從原本座位起身走過來。   畫面時間14：31：53，被告換坐到被害人旁邊的位置，當時車廂非常空曠。被告座在被害人旁邊期間，不時有左右張望或轉頭看被害人之情形，但手部並無碰觸被害人。   畫面時間14：36：59至14：37：00，被告突然起身從被害人面前經過，然後下車。因為起身瞬間實在過於迅速短暫，再加上錄影畫面解析度關係，故無法看清楚被告左手到底有何動作，但被害人有抬頭看被告一眼。